臺灣屏東地方法院民事裁定　
111年度司繼字第675號
聲  請  人  黃子芸律師即李鄭勤亭之遺產管理人
關  係  人  祭祀公業李友添

法定代理人  李志中
上列聲請人因擔任李鄭勤亭之遺產管理人，聲請核定報酬，本院
裁定如下：
     主  文
聲請人任被繼承人李鄭勤亭遺產管理人之報酬及墊付費用合計為
新臺幣42,000元。
關係人祭祀公業李友添應墊付聲請人任被繼承人李鄭勤亭遺產管
理人之報酬及代墊費用新臺幣42,000元。
    理  由
一、按遺產管理人得請求報酬，其數額由法院按其與被繼承人之
    關係，管理事務之繁簡及其他情形，就遺產酌定之，必要時
    ，得命聲請人先為墊付，此觀民法第1183 條規定自明。又
    法院為前開報酬裁定時，得調查遺產管理人所為遺產管理事
    務之繁簡及被繼承人之財產收益狀況，家事事件法第182 條
    亦定有明文。次按遺產管理人就遺產之管理，如為全體執行
    債權人之共同利益，而有費用支出，得準用強制執行法第29
    條第2 項後段之規定，視其支出費用之性質，列為執行必要
    費用而優先受償，參照臺灣高等法院暨所屬法院94年法律座
    談會民執類第17號研討結果。
二、本件聲請意旨略以：本院緣於第三人李正雄向本院聲請選任
    遺產管理人，經本院以110年度司繼字第254號裁定選任聲請
    人為被繼承人李鄭勤亭之遺產管理人，聲請人任遺產管理人
    後，向本院聲請公示催告，經本院110 年度司家催字第32號
    裁定准予公示催告、通知債權人申報債權、編製遺產清冊、
    申報遺產稅、辦理遺產管理人登記，於申報遺產稅時，發現
    被繼承人李鄭勤亭尚有第三順位繼承人鄭勤妹未向法院聲明
    拋棄繼承，亦無鄭勤妹光復後之戶籍資料，詢問被繼承人李
    鄭勤亭之子及最後戶籍地之親友，均不知鄭勤妹之行蹤，準
    此，應認為被繼承人尚有第三順位繼承人鄭勤妹。關係人李
    正雄為祭祀公業李友添之代表人，對於被繼承人所留遺產房
    屋，因佔用祭祀公業之土地，向鈞院潮州簡易庭聲請拆屋還
    地，後因祭祀公業李友添改選代表人，新任代表人撤回起訴
    。聲請人發現被繼承人李鄭勤亭有繼承人後，依法應終止遺
    產管理職務，關係人如欲主張權利，仍得以繼承人為對象繼
    續主張，又聲請人已向鈞院具狀聲請辭任遺產管理人在案，
    為確定被繼承人李鄭勤亭之遺產管理人報酬之支付及管理費
    用之償還於辭任前得為請求，而有聲請核定報酬之必要，故
    請求本院准於遺產管理人報酬改由關係人墊付，以維權利等
    語。
三、經查聲請人主張之事實，業據提出本院自行收納款項統一收
    據、高雄○○○○○○○○戶政規費收據、屏東縣東港地政事務所規
    費收據、本院110 年度司家催字第32號民事裁定、遺產稅財
    產參考清單、遺產清冊、繼承系統表、財政部南區國稅局遺
    產稅免稅證明書、戶籍謄本、高雄○○○○○○○○函、臺灣屏東地
    方法院潮州簡易庭通知書及函等件為證。復經本院依職權調
    取110年度司繼字第254號、110 年度司家催字第32號卷證查
    核無訛。次查本件因被繼承人之胞姐鄭勤妹查無光復後戶籍
    登記資料，無死亡記事證明其已死亡，鄭勤妹為被繼承人第
    三順位繼承人，其尚未向本院聲明拋棄繼承，有戶籍謄本、
    本院案件查詢清單在卷為憑，堪認聲請人之主張為真實。
四、本院依聲請人所述管理被繼承人李鄭勤亭遺產之過程，及其
    所提出之前揭處理資料，審酌聲請人自就任遺產管理人後，
    其所進行之職務內容，包含通知繼承人承認繼承及遺產交接
    等事項，認聲請人處理本件遺產管理事務之程度尚屬單純程
    度，復衡酌聲請人撰狀之份數、耗費之勞力心力程度應非甚
    鉅，及聲請人擔任遺產管理人具有公益性質，對照擔任公益
    法律扶助律師職務性質，每件依法律扶助酬金計付標準表，
    家事非訟程序15,000元至20,000元、撰擬法律文件乙件2,00
    0 元至5,000元，對於關係人請求拆除地上物返還土地事件
    ，至本院潮州簡易庭應訴部分，比照民事第一、二審級通常
    訴訟程序20,000元至30,000元等一切情狀，爰酌定本件核予
    遺產管理人之報酬係40,000元【計算式：20,000元＋20,000
    元】。從而，本件聲請人得請求代為管理被繼承人李鄭勤亭
    遺產之管理報酬及墊付費用合計為42,000元【計算式：40,0
    00元＋1,000 元（110 年度司家催字第32號之聲請費）＋40 
    元（申請土地謄本）＋270元（申請戶籍謄本）《仟元以下無
    條件進入》】。
五、本件選任遺產管理人案件原聲請人李正雄係以祭祀公業李友
    添管理人身分聲請，是遺產管理人報酬應由祭祀公業李友添
    先為墊付，經本院函詢現任管理人李志中，對於祭祀公業李
    友添代墊遺產管理人報酬有何意見？關係人李志中具狀表示
    李正雄並未與李志中商量，亦未向派下員大會說明，逕向本
    院聲請拆屋還地，直到本院裁定由黃子芸律師擔任被繼承人
    李鄭勤亭遺產管理人，並於110年6月23日確定後才知道拆屋
    還地之事，是遺產管理人報酬應由李正雄支付，不同意由祭
    祀公業李友添公款代墊遺產管理人報酬等語，有111 年6 月
    27 日回覆函附卷可稽。李正雄則具狀否認私自逕行向本院
    聲請拆屋還地一事，況且承租者本就可優先承買祭祀公業之
    土地，提出購買意願後管理人就要通知全體派下員開會、表
    決出售祭祀公業土地，出售價格與日後如何分配價金，且祭
    祀公業管理人屬無給職，帳冊與金錢都移交給現任管理人李
    志中，遺產管理人報酬不應由前任管理人李正雄支付等語，
    有李正雄111年7月11日民事陳報狀在卷為憑。本院審酌本件
    由李正雄以祭祀公業李友添管理人身分聲請選任被繼承人李
    鄭勤亭之遺產管理人，並在本院潮州簡易庭主張以祭祀公業
    李友添管理人訴請拆屋還地，現祭祀公業李友添已改選為李
    志中為管理人（110年10月14日屏東縣萬巒鄉公所函），是
    應由現任代表人李志中代表祭祀公業李友添行使權利、義務
    ，依民法第1183條規定，本件有由祭祀公業李友添先為墊付
    遺產管理人報酬之必要，爰裁定如主文。
六、依非訟事件法第16條裁定如主文。
七、如不服本裁定，須於裁定送達後10日內，向本院提出抗告狀
    ，並繳納抗告費新臺幣1,000 元。
中　　華　　民　　國　　111 　年　　8  　月　　8    　日

                      家事法庭  司法事務官  唐淑嫻